# 同一控制下合并的合并日前利润处理方法，陈版

提问人：呼叫帮助 时间：2010-04-24 16:40:56
同一控制下合并取得的子公司，合并报表时需合并被合并方自合并当期期初至合并日实现的净利润，并且在合并利润表中的“净利润”项下单列“其中：被合并方在合并前实现的净利润”列示这部分净利润，且同一控制下企业合并产生的子公司期初至合并日的当期净损益作为非经常性损益处理，问题是：这里的净利润是否需考虑合并双方内部销售未实现对外销售部分的利润？举个例子好一下：
合并方在合并日前从被合并方购入 500 万元存货，均未对外实现销售，不考虑其他因素，合并方只有存货 500 万元，净利润为 0 ，被合并方合并日前只有这 500 万元的销售，不考虑其他因素，净利润为 500 万元，按照上述规定，就发现，合并报表的净利润为 0 ，而合并利润表中的“净利润”项下单列的“其中：被合并方在合并前实现的净利润”为 500 万元，按照非经常性损益的规定，公司合并的扣除非经常性损益后的净利润为-500万元，这样明显是不合理的，这种情况如何处理？

回答人：chenyiwei
回复 楼主 呼叫帮助 的帖子个人理解，应当以抵销内部交易影响以后的被合并方报表为基础计算少数股权的权益和损益份额，以及“同一控制下企业合并中被合并方于合并日前实现的净利润”。

回答人：chenyiwei
回复 藤椅 fanxu7788 的帖子基于实体理论的要求，少数股东也是集团的权益持有者，所以也应当承担内部交易未实现利润抵销的影响数（当被抵销的内部利润原先体现于子公司账面时）。这不仅仅是一个法律层面的事情，而是母公司和少数股东作为子公司的股东应当收益共享、风险共担。

回答人：chenyiwei
回复 报纸 fanxu7788 的帖子目前的合并报表讲解仅仅涉及内部交易抵销对净利润和净资产的影响，但对于抵销金额如何在多数股权和少数股权之间分摊的问题没有进一步涉及。实体理论相当重要的一点是把少数股东也看作集团的剩余权益持有者，在其所投资的法人主体范围内与多数股东收益共享、风险共担。基于这一点，个人比较赞同以抵销调整后的子公司净资产和净利润为基础计算少数股权，而不是直接依据该子公司自身的报表和少数股权比例来计算。 目前中国准则体系下的合并报表准则似乎仍然是传统的“汇总＋抵销”思路，花了很大篇幅论述集团内部交易的抵销，但这与实体理论似乎并不吻合。首先，实体理论下的合并报表编制并不仅仅是传统意义上的“合并＋抵销内部交易”，还涉及因为所站角度不同可能对同一交易或事项作出不同的会计处理的“角度调整”问题；其次，合并报表的编制过程中需抵销或调整的交易是无法穷举的，作为准则应当重点在于明确基本原则，而不是过于详细地讨论抵销方法。
IAS27对于抵销的具体处理也没有过多涉及。

回答人：chenyiwei
回复 7 楼 zoujiecpa 的帖子个人理解按80%计算。因为在达到同一控制下合并之后，事实上要按照 80 ％编制合并报表的前期比较数据，也就是计入合并前归属母公司股东权益的净利润为被合并方该期间净利润的80%。

回答人：chenyiwei
回复 10 楼 海棠 2009 的帖子在同一控制下的企业合并中，将合并日前的被合并方报表纳入合并方合并报表时，同样也需要进行内部交易未实现损益的抵销，如果被抵销的内部交易损益原先在被合并方账面上的，应当依据调整后的被合并方净资产和留存收益在合并报表上进行恢复处理。也就是这部分被抵销的内部交易未实现损益不会出现在“同一控制下的被合并方于合并日前实现的净利润”中，也就不会形成非经常性损益。